【裁判字號】    88,訴,2479
【裁判日期】    890111
【裁判案由】    懲治盜匪條例
【裁判全文】
臺灣臺中地方法院刑事判決                        八十八年度訴字第二四七九號
    公  訴  人  臺灣臺中地方法院檢察署檢察官
    被      告  丙○○
                乙○○
    共      同  本院公設辯護人甲○○
    指定辯護人
右列被告因懲治盜匪條例案件，經檢察官提起公訴（八十八年度偵字第二二六四○號
），本院判決如左：
    主  文
丙○○、乙○○共同意圖為自己不法所有，以強暴致使不能抗拒而取他人之物及使他
人交付其物，均各處有期徒刑柒年貳月。扣案之開山刀壹把、安全帽壹頂、口罩壹付
，均沒收。
    事  實
一、丙○○、乙○○二人於民國（下同）八十八年十一月十日下午九時許，在臺中縣
    霧峰鄉○○路四○七號丙○○住處聊天，丙○○向乙○○表示缺錢，乙○○旋即
    提議搶錢，丙○○當場贊同，二人遂共同基於意圖為自己不法所有之犯意聯絡，
    由丙○○提供其所有之口罩一付及安全帽二頂，及丙○○於八十三年左右，在臺
    中縣大里市○○路購得之開山刀一把，做為二人共同強取他人財物之工具，並隨
    即共同騎乘丙○○不知情之母親顏金蓮所有之車牌號碼ＯＢＢ─一○三號機車，
    出外尋找行強之目標，於同日下午十時二十分許，途經臺中縣霧峰鄉○○路五四
    六號劉銘圳（公訴人誤為劉銘川）所經營之添興超市，認有機可乘，丙○○、乙
    ○○二人隨即分別戴上安全帽，乙○○並戴上口罩，由丙○○在門外把風，乙○
    ○持開山刀進入添興超市抵住老闆劉銘圳之脖子，以強暴之手法，致使劉銘川無
    法抗拒，而交出身上財物予乙○○，丙○○同時亦進入添興超市內自行將櫃檯內
    收銀機內財物洗劫一空，二人共強盜財物合計新臺幣一萬八千三百六十元，得手
    後，丙○○於逃逸之際，遭聞訊趕來之民眾會同警員當場查獲，並循線緝獲乙○
    ○；並扣得丙○○所有強盜所用之工具開山刀一把、安全帽一頂、口罩一付（新
    臺幣一萬八千三百六十元業經發還劉銘圳）。
二、案經臺中縣警察局霧峰分局移送臺灣臺中地方法院檢察署檢察官偵查起訴。
    理  由
一、訊據被告丙○○固坦承右揭與乙○○共同持刀強取臺中縣霧峰鄉○○路五四六號
    劉銘圳所經營之添興超市之財物之事實不諱，惟矢口否認警方自其口袋取出之七
    千元係自添興超市強盜所得之財物，辯稱：該七千元係伊自己的，且伊等當天是
    喝酒才去搶的云云，被告乙○○固亦坦承右揭與丙○○共同持刀強取臺中縣霧峰
    鄉○○路五四六號劉銘圳所經營之添興超市之財物之事實不諱，惟矢口否認有持
    刀架在劉銘圳之脖子上，辯稱：伊只是在劉銘圳之面前晃一晃等語。惟查：、
    、右揭被告丙○○、乙○○二人確有戴安全帽持刀強取添興超市財物之事實，
    除據被告丙○○、乙○○二人自承在卷外，核與被害人劉銘圳指述被害情節相符
    ，復有扣案之開山刀一把、安全帽一頂、口罩一付，在卷可稽。被告二人右揭犯
    行，均堪認定。、雖被告丙○○嗣辯稱自其口袋取出之千元鈔七張，係其自己
    所有，且乙○○亦附合丙○○稱該七千元係丙○○自己所有，惟查：被告乙○○
    業於警訊時自承本件係丙○○向其表示因缺錢，而由其提議搶錢，則果丙○○有
    七千元，丙○○應無向乙○○表示缺錢之理，再按劉銘圳業於警訊時稱其遭強取
    一萬八千三百六十元，且有贓物領據一紙附卷可憑，而被告乙○○亦於警訊供稱
    其將自劉銘圳處搶得之千元大鈔放置於丙○○所有之塑膠袋中，則依劉銘圳於警
    訊所指及卷附贓物領據所示伍元、拾元、伍拾元硬幣合計一萬一千三百六十元，
    再加上千元鈔票合計為一萬八千三百六十元，則該七千元鈔票顯係乙○○自劉銘
    圳處取得而置放於丙○○處無訛，是丙○○嗣後辯稱該七千元係其所有，尚難遽
    予採信，併予敘明。、另被告乙○○固亦辯稱：伊並未將刀子架於劉銘圳之脖
    子上云云，惟查：被告乙○○業於警訊及偵查中坦承將刀子架於劉銘圳之脖子上
    之事實不諱，核與劉銘圳指述之被害情節及共同被告丙○○於偵查中指述作案情
    節相符，被告乙○○嗣後辯稱：未將刀子架於劉銘圳之脖子上云云，即非可採，
    附予敘明。
二、核被告丙○○、乙○○二人所為均係犯懲治盜匪條例第五條第一項第一款之罪，
    被告丙○○、乙○○二人就上開盜匪犯行間，有犯意聯絡及行為分擔，為共同正
    犯。爰審酌被告丙○○、乙○○二人持刀強劫他人財物，惡性非輕，且對社會治
    安影響甚鉅，量刑本不宜從輕，惟念及被告二人均甫年滿十八歲，涉世未深，且
    於作案時未傷及被害人，又所強取之財物，均已交還被害人，並坦承大部分犯行
    ，被表悔悟等一切情狀，各均量處如主文所示之刑。扣案之開山刀一把、安全帽
    一頂、口罩一付，係被告丙○○所有與乙○○共同犯罪所用之物，應依刑法第三
    十八條第一項第二款之規定宣告沒收。
有據上論斷，應依刑事訴訟法第二百九十九條第一項前段，懲治盜匪條例第五條第一
項第一款、第八條，刑法第二十八條、第三十八條第一項第二款，判決如主文。
中      華     民     國       八十九    年    一       月   十一       日
                                      臺灣臺中地方法院刑事第四庭
                                          法  官  胡  忠  文
右正本證明與原本無異。
如不服本判決，應於判決送達後十日內向本院提出上訴狀，上訴於臺灣高等法院臺中
分院( 須附繕本 )。
                                          書記官
中      華     民     國       八十九    年    一       月   十一       日
附錄本案論罪科刑法條全文：
懲治盜匪條例第五條
有左列行為之一者，處無期徒刑或七年以上有期徒刑：
一、意圖為自己或第三人不法所有，以強暴、脅迫、藥劑、催眠術或他法，致使不能
    抗拒，而取他人之物或使其交付者。
二、發掘墳墓而盜取殮物者。
三、藏匿或包庇盜匪者。
前項第一款之未遂犯罰之。
預備犯第一項第一款之罪者，處一年以下有期徒刑。


司法院資訊處製作；財團法人民間司法改革基金會備份。
